臺灣板橋地方法院交通事件裁定　　　　　96年度交聲字第34號
原處分機關　交通部公路總局臺北區監理所板橋監理站
異　議　人
即受處分人　甲○○
上列受處分人即異議人因違反道路交通管理處罰條例案件，對於
交通部公路總局臺北區監理所板橋監理站民國95年12月13日為之
板監裁字第裁41-AEV175186號裁決處分，聲明異議，本院裁定如
下：
    主  文
異議駁回。
    理  由
一、原處分機關以本件異議人即受處分人甲○○於民國95年10月
    28日凌晨1時20分許，騎乘車牌號碼GFQ-992號重型機車，沿
    臺北市○○街11巷違規右轉進入銅山街，行經臺北市○○街
    2 號前時，因「闖單行道」之違規行為，經舉發單位臺北市
    政府警察局中正第一分局仁愛派出所值勤員警以受處分人有
    道路交通管理處罰條例第45條第1 款「不按遵行之方向行駛
    」之違規行為，填製臺北市政府警察局95年10月28日北市警
    交字第AEV175186 號舉發違反道路交通管理事件管理通知單
    舉發，嗣經原處分機關依道路交通管理處罰條例第45條第1
    款，裁處受處分人罰鍰新臺幣（下同）900 元，並依同條例
    第63條第1 項第1 款（裁決書漏載第1 款）計違規點數1 點
    。
二、異議人異議意旨略以：當時異議人騎乘機車自濟南路經銅山
    街11巷與銅山街交會口右轉銅山街，騎乘於銅山街地面標示
    「09-17 行人專用道」上時，卻遭警以「闖單行道」為由舉
    發，異議人當時即告訴警員因附近沒有標示，所以不曉得該
    處為單行道，警員告訴異議人說地上有白色箭頭，異議人再
    回覆警員說異議人是騎在「09-17 行人專用道」上，當時是
    凌晨1 點多，所以認為當時可以騎乘該處，且該處並沒有標
    示該處是單行道，又如何認定「09-17 行人專用道」過了限
    制時間後不能騎乘呢？員警告知異議人杭州南路上有標示後
    ，便要求異議人於罰單上簽名，異議人簽完名後前往杭州南
    路查看，發現杭州南路上並沒有任何標示，異議人再前往警
    察局理論，警員又說銅山街與金山南路口有禁止進入標示，
    就代表單行道，然警員所說的標示位置與杭州南路口差距甚
    遠，且異議人亦非從金山南路口進入銅山街，如何得知該處
    為單行道？隔日異議人再次經過銅山街11巷與銅山街交岔路
    口，路口已將新的禁止右轉與禁止進入標誌加裝上去，但舉
    發當時標示確實不清楚，使人無法辨識該處為單行道，事後
    卻以口頭告知該處為單行道，再加以開罰單，實無法讓人信
    服，故不服原裁決處分，爰依法聲明異議云云。
三、按汽車駕駛人爭道行駛，而有不按遵行之方向行駛者，處60
    0 元以上1,800 元以下罰鍰；又汽車駕駛人有45條情形者，
    除依原條款處罰鍰外，並記違規點數1 點，道路交通管理處
    罰條例第45條第1 款、第63條第1 項第1 款分別定有明文。
四、經查：
(一)、本件異議人即受處分人甲○○於95年10月28日凌晨1 時20
      分，騎乘車牌號碼GFQ-992 號重型機車，沿臺北市○○街
      11巷右轉進入銅山街，行經臺北市○○街2 號前時，經舉
      發單位臺北市政府警察局中正第一分局仁愛派出所值勤員
      警以「闖單行道」，掣單當場舉發等情，有臺北縣政府警
      察局95年10月28日北縣警交字第AEV175186 號舉發違反道
      路交通管理事件管理通知單影本1 紙在卷可稽。
(二)、臺北市○○街11巷口「禁止右轉」標誌係於95年10月27日
      安裝完成，該標誌於95年11月7 日汰舊換新，又上開交岔
      路口除有設置「禁止右轉」之標誌外，銅山街之車道地面
      亦繪有指示車輛行駛方向之箭頭標線等情，有臺北市交通
      管制工程處96年2 月2 日北市交工程字第09630408200 號
      函、96年3 月6 日北市交工工字第09631229100 號函及臺
      北市政府警察局中正第一分局96年2 月2 日北市警中正一
      分交字第09630143300 號函檢附銅山街照片4 幀在卷可參
      ，而異議人對於前開銅山街之車道地面上繪有指示車輛行
      駛方向之箭頭標線亦不爭執，此觀諸異議人提出之聲明異
      議狀自明，足見本件異議人遭舉發之前開交岔路口，於95
      年10月27日即本件異議人遭舉發（95年10月28日）前即設
      有「禁止右轉」之標誌，車道地面上亦繪有指示車輛行駛
      方向之箭頭標線，是異議人辯稱舉發當時上開路段並無單
      行道之標示云云，實無足取。
(三)、另觀諸上開函文檢附之現場照片所示，臺北市○○街11巷
      與銅山街路口處設置之「禁止右轉」之標誌甚明，並無設
      置不當或不清楚之處，亦未遭其他物品遮掩，且銅山街地
      面車道上指示車輛行駛方向之箭頭標線亦劃設在路面中央
      顯著位置，一般人行經該道路應可清楚發現上開標誌、標
      線，而瞭解該路段行車方向；從而，異議人行經臺北市○
      ○街11巷與銅山街交岔路口時，首可清楚看見前述設於銅
      山街11巷之「禁止右轉」標誌標牌，且其在右轉銅山街後
      ，亦由車道地面明顯可見前述設於銅山街上指示車輛行駛
      方向之箭頭標線，詎猶逆向行駛於銅山街，其違規事實至
      為灼然。綜上所述，異議人於上揭時、地有不按遵行方向
      行駛之違規事實，洵堪認定。
(四)、至異議人雖另辯稱其當時係騎乘在「09- 17行人專用道」
      ，而舉發當時是凌晨1 點多，所以認為當時可以騎車經過
      該路段云云，惟上開「09- 17行人專用道」之標線係指該
      路段於9 時至17時係行人專用道，9 時至17時以外之時間
      該路段始得行駛車輛，是上開「09-17 行車專用道」之標
      線僅係就該路段行車時間所做之限制，而與該路段之行車
      方向無涉，是縱然舉發當時係凌晨1 點多，已非上開「09
      - 17行人專用道」標線所限制之行車時間，而得於該路段
      行駛車輛，然該路段之行車方向仍應遵行該路段之標誌指
      示，異議人自不得執其未違反該路段行車時間限制為由，
      卸免其違規逆向行駛之責，附此敘明。
五、從而，異議人確於前揭時、地騎乘機車有不按遵行方向行駛
    之違規行為，洵堪認定，異議人上開所辯容無足採。從而，
    原處分機關援引上揭規定，裁處罰鍰900 元，並記違規點數
    1 點，於法有據，其本件異議為無理由，應予駁回。
據上論斷，應依道路交通案件處理辦法第19條，裁定如主文。
中　　華　　民　　國　　96　　年　　3 　　月　　30　　日
                  交通法庭   法  官  陳明偉
以上正本證明與原本無異。
如不服本裁定，應於裁定送達後5 日內向本院提出抗告狀。
                             書記官  陳慧儷
中　　華　　民　　國　　96　　年　　3 　　月　　30　　日
